【裁判字號】    97,訴,1492
【裁判日期】    980223
【裁判案由】    返還所有物
【裁判全文】
臺灣桃園地方法院民事判決              97年度訴字第1492號
原      告  厚生玻璃工業股份有限公司
法定代理人  乙○○
訴訟代理人  莫詒文律師
            李奇穎律師
被      告  甲○○○
上列當事人間返還所有物事件，於民國98年2 月9 日言詞辯論終
結，本院判決如下：
    主  文
被告應給付原告新台幣壹拾萬元及自民國九十七年九月十二日起
至清償日止，按年息百分之五計算之利息。
原告其餘之訴駁回。
訴訟費用由被告負擔百分之十八，餘由原告負擔。
本判決第一項原告勝訴部分，於原告以新台幣萬仟元為被告
供擔保後得假執行。
原告其餘假執行之聲請駁回。
    事實及理由
壹、程序方面：
    本件被告經合法通知，未於最後言詞辯論期日到場，核無民
    事訴訟法第386 條各款所列情形，爰依原告之聲請，由其一
    造辯論而為判決。
貳、實體方面：
一、原告主張：被告前受僱擔任原告公司顧問一職，民國96年2
    月9 日，被告未經原告同意，竟指示貨車司機林益禾以車號
    348- BJ 之拖板車，將原告所有之何式吊桿及抓斗一式 (下
    稱系爭物)載 送出賣予嘉義縣民雄鄉○○路○段999 號之何
    氏企業社，計得款新台幣（下同）100,000 元，原告屢次寄
    發存證信函及律師函要求被告返還，被告均置若罔聞，爰依
    民法第179 條、184 條、767 條、213 條、214 條，請求被
    告返還系爭物及給付不能時之損害賠償。被告抗辯出賣系爭
    物係得原告法定代理人乙○○同意，原告否認之，被告應舉
    證證明。被告雖提出裕鏵機械起重工程有限公司 (下稱裕鏵
    公司)之 發票，惟前開發票為扣抵聯，係用於公司年度計算
    稅額時提出扣抵稅額之用，如原告確有委託被告載運系爭物
    並支付上開運費，發票應為原告持有且已持之向稅捐機關申
    報，不會留存於被告處。又被告抗辯其96年9 月經原告續聘
    為顧問，如原告知其為無權處分即不可能有續聘情事，惟依
    前開催告函寄發時間，原告係於97年3 、4 月份始知被告不
    法行為，是以有無續聘與原告是否同意並無關連。被告又抗
    辯工廠人員均有看到其將系爭物運出，可證其係經原告授權
    ，惟被告於事發當時係擔任原告公司顧問一職，工廠其他人
    員自無法從外觀分辨其行為是否經原告授權，被告上開抗辯
    均無足採。再被告以原告購買系爭物所支出之540,000 元係
    包含安裝費用，扣除安裝費用，系爭物之價值應為30餘萬元
    ，若再折舊，價值應該更低等語，惟系爭物於交易當時之售
    價即為540, 000元，且依交易習慣及債之本旨，出賣人何氏
    企業社本有安裝之從給付義務，自無另外收取費用之理。被
    告另抗辯系爭物應予折舊，系爭物自95年4 月18日購買以來
    ，試用幾次之後，即認為不適用而存放於倉庫，故應無折舊
    問題，縱認有折舊問題，自購買日起至被告無權處分之日，
    約10個月期間，按營利事業固定資產採用平均法折舊時，系
    爭物尚有499,091 元之價值。再被告以其對於原告有120,00
    0 元之顧問費及18,000元之車馬費債權，並主張抵銷，惟被
    告未就此有利於己之事實提出具體事證，應認為無理由。並
    聲明：被告應將原告所有何式吊桿抓斗一式返還予原告。如
    有給付不能時，被告應給付原告新台幣540,000 元及自起訴
    狀繕本送達翌日起至清償日止按週年利率百分之5 計算之利
    息。願供擔保，請准宣告假執行。
二、被告未於最後言詞辯論期日到場，據其以往到場所為陳述則
    以：96年2 月9 日出賣系爭物予何氏企業社，係經原告法定
    代理人之同意。被告如有原告所指無權處分行為，如何能於
    96年9 月續聘為原告公司顧問。系爭物原價應是30餘萬元，
    54萬元是包含安裝費用，被告於出售前已告知系爭物經折舊
    後僅能賣得10幾萬元，原告法定代理人表示可接受，被告於
    出售後得款10萬元欲交付原告，係原告反悔說不賣了，要被
    告返還540,000 元。另當初搬運的吊車費，都是由原告支付
    ，有費用發票為證，且吊動時全公司都知道。被告於96 年9
    月續聘後，原告並未給付被告顧問費120,000 元及車馬費18
    ,000 元 ，就此金額被告主張抵銷。並聲明：原告之訴駁回
    。
三、兩造不爭執事項：
    (一)系爭物係原告於95年4月18日以540,000元購買。
    (二)被告自95年9 月1 日至96年8 月31日受聘為原告公司顧問
      ，並自96年9 月1 日起續聘。
    (三)被告於96年2 月9 日將系爭物自原告工廠載運出廠，並以
      100,000 元之價格出賣予何氏企業社，迄未將價款交付原
      告。
    (四)原告於97年4 月28日寄發存證信函，97年5 月26寄發律師
      函。
四、兩造之爭點：
  (一)被告出賣系爭物予何氏企業社，是否經原告法定代理人之同
    意？
  (二)原告依民法第179 條、第184 條、第767 條請求被告返還系
    爭物及如給付不能則請求損害賠償，有無理由？
  (三)被告主張抵銷抗辯有無理由？
五、本院之判斷：
  (一)系爭物為原告於95年4 月18日購買，試用幾次認為不適用，
    即存放於工廠倉庫，被告於96年2 月9 日僱用裕鏵公司起重
    設備，以原告公司司機林益禾所駕駛之拖板車載運出廠，並
    出賣予嘉義市○○鄉○○路一段999 號之何氏企業社，得款
    100,000 元之事實，為兩造所不爭，並有原告所提送貨單、
    警衛日報表、匯款申請書及被告所提統一發票在卷可稽。系
    爭物既須使用起重設備吊掛上拖板車載運，足見其體積龐大
    ，重量甚重，96年2 月9 日被告公然在原告工廠倉庫，以起
    重設備吊掛系爭物上車時，廠區之人自是顯而可見，又被告
    係以原告公司林益禾所駕駛之車輛 (統一車行)載 運系爭物
    ，有上開出貨單及警衛日報表可稽，如謂被告係私自將系爭
    物載運出廠，其如何能在眾目睽睽之情形下，僱用起重機並
    使用原告公司車輛通過原告公司警衛檢查，而將系爭物載運
    出廠？原告公司人員竟無人發覺，甚且盤點財物時竟無人發
    現？誠屬令人無法想像，甚且被告如有類此未得同意私自載
    運之刑事竊盜行為，被告何以96年8 月31日顧問職聘期屆滿
    後，自96年9 月1 日起仍再受聘為原告公司顧問，凡此事證
    ，均足徵被告抗辯系爭物載運出廠出售予何氏企業社，係得
    原告同意乙節，應符經驗法則而可採信。原告雖辯以被告為
    公司顧問，故廠區職員無法分辨被告是否有經授權、原告係
    至97年4 月28日發存證信函時，始知系爭物遭被告載運出廠
    、被告所提起重費3,000 元之統一發票為扣抵聯，如係原告
    出資僱用，發票應已申報抵繳等云云，然查，被告係受聘擔
    任原告公司營運諮詢顧問 (車輛顧問)， 對於原告公司業務
    執行及財產管理應無權限，如其未得原告公司同意，如何能
    以原告公司車輛並通過警衛人員檢查而將系爭物載運出廠，
    又原告雖係於97年4 月28日及97年5 月26日分別對被告發存
    證信函及律師函，然此僅為上開函件之發送日期，並無法據
    以證明原告係於上開時間始知悉系爭物遭被告載運出廠，又
    被告所提裕鏵公司所出具起重費3,000 元之統一發票，雖為
    第二聯扣抵聯，依實務申報營業稅作業流程，固均由買受人
    持以申報扣抵，然統一發票雖未經買受人即原告持以申報，
    其原因可能如原告所述被告未得同意私自載運，亦有可能如
    被告所抗辯原告本來同意，但出售後又反悔，致該統一發票
    被告無法向原告請款，因之尚不得以該統一發票未經原告持
    以申報扣抵，即逕認被告所辯不可採。
  (二)被告將系爭物出售予何氏企業社得款10萬元，既係得原告之
    同意，則被告既無無權占有侵奪原告所有物，亦無故意、過
    失不法侵害原告之權利，或故意以背於善良風俗方法加損原
    告，或有違反保護他人之法律，原告依民法第767 條、第18
    4 條請求被告返還系爭物或損害賠償，即屬無據。惟系爭物
    既係原告所有，被告受任將之出售予何氏企業社而得款10萬
    元，該10萬元應歸屬原告，經原告以存證信函及律師函定期
    催告，被告迄未將10萬元返還原告，為兩造不爭之事實，被
    告持有原應歸屬於原告之10萬元受有利益，難認有法律上原
    因，且被告之受利益與原告之受損害有直接因果關係，從而
    原告依民法第179 條規定，請求被告返還不當得利，核屬正
    當，其返還利益之範圍，依民法第181 條前段規定，即為其
    出售系爭物所得價金10萬元。被告雖以其對於原告有顧問費
    120,000 元及車馬費18,000元債權，並主張抵銷，惟此為原
    告所否認，被告亦未就此有利於己之事實舉證，其抵銷抗辯
    自難採信。又給付無確定期限者，債務人於債權人得請求給
    付時，經其催告而未為給付，自受催告時起，負遲延責任。
    其經債權人起訴而送達訴狀，或依督促程序送達支付命令，
    或為其他相類之行為者，與催告有同一之效力；遲延之債務
    ，以支付金錢為標的者，債權人得請求依法定利率計算之遲
    延利息；應付利息之債務，其利率未經約定，亦無法律可據
    者，週年利率為百分之5 ，民法第229 條第2 項、第233 條
    第1 項前段、第203 條分別定有明文。被告經原告分別以存
    證信函及律師函定期催告，惟迄未將所受利益返還原告，則
    原告請求法定遲延利息，即屬有據。從而原告請求被告給付
    10萬元及自起訴狀繕本送達翌日即97年9 月12日起至清償日
    止，按年息百分之5 計算之利息，為有理由，應予准許，原
    告逾此部分之請求，為無理由，應予駁回。
  (三)假執行宣告：原告陳明願供擔保為假執行，就原告勝訴部分
    ，核無不符，爰酌定相當之擔保金額准許之，至原告敗訴部
    分，其假執行之聲請即失所附麗，應併予駁回。
六、本件事證已經明確，兩造其餘主張、陳述及所提證據，於本
    件判決結果並無影響，不再一一論述。
七、訴訟費用負擔之依據：民事訴訟法第79條。
中    華    民    國    98    年    2     月    23    日
                  民事第三庭    法  官  黃斯偉
以上正本係照原本作成
如對本判決上訴，須於判決送達後20日內向本院提出上訴狀
中    華    民    國    98    年    2     月    23    日
                                書記官  陳立勳


司法院資訊處製作；財團法人民間司法改革基金會備份。
